臺灣臺南地方法院民事裁定　　　　　 100年度消債聲字第23號
債　務　人　高安琪
代　理　人　何冠慧律師
上列當事人因消費者債務清理事件聲請免責，本院裁定如下：
    主  文
債務人高安琪不免責。
    理  由
一、按債務人有下列各款情形之一者，法院應為不免責之裁定，
    但債務人證明經普通債權人全體同意者，不在此限：四、因
    浪費、賭博或其他投機行為，致財產顯然減少或負擔過重之
    債務，而生開始清算之原因，消費者債務清理條例（下稱消
    債條例）第134條第4款定有明文。又按消費者債務清理制度
    並非在使債務人恣意消費所造成之債務，轉嫁予債權人負擔
    ，債務人免責制度，應在鼓勵勤勞誠實之債務人，而非縱容
    債務人奢侈浪費，倘債務人於聲請清算前之相當期間內，利
    用信用金融之機會，恣意為非屬通常生活所需之鉅額消費或
    作奢侈性、浪費性之消費，而不在意日後履行返還之能力，
    反而算計消債條例中之免責制度，濫用清算程序以規避其應
    負擔之償還責任，自與消債條例之立法本旨有違。
二、經查：
（一）債務人聲請消費者債務清理事件，前經本院裁定自民國97
      年9月30日17時起開始更生程序，嗣因更生方案未依消債
      條例第59條、第60條可決，經本院裁定開始清算程序，因
      清算財團之財產不敷清償財團費用及財團債務，復經本院
      裁定終止清算程序確定在案，業據本院調閱本院97年度消
      債更字第1041號、97年度執消債更字第109號、99年度消
      債清字第23號及99年度司執消債清字第26號卷查明屬實。
（二）經本院依職權函請債權人提供債務人之消費明細，經各債
      權人函覆債務人使用兆豐銀行、遠東銀行、中國信託銀行
      、玉山銀行、聯邦銀行、安泰銀行、台北富邦銀行、第一
      銀行、台新銀行、萬泰銀行、大眾銀行之信用卡消費情形
      及借款情形約略如下：
（１）兆豐銀行信用卡：92年9月申請代償台新銀行債務新台幣
      （下同）10萬元，93年9月申辦卡優貸預借現金10萬元，9
      4年1月預借現金2萬元，截至99年4月25日止，尚積欠本金
      136,340元。
（２）遠東銀行信用卡：92年9月申辦代償2筆各為60,254元、81
      ,000元債務，93年1月預借現金4萬元，93年9月預借現金5
      萬元，93年12月預借現金4萬元，94年1月預借現金3萬元
      ，94年4月預借現金36,000元，94年5月於立榮航空消費5,
      326元、遠東航空消費4,542元，94年7月預借現金1萬元，
      94年10月於鈺珊珠寶消費38,248元，截至94年12月21日止
      ，尚積欠本金205,166元。
（３）中國信託銀行：
    信用卡：93年8月預借現金4萬元，93年12月預借現金4萬
      元，94年2月預借現金1萬元，94年8月預借現金3萬元，94
      年9預借現金49,000元，94年10月預借現金8,000元，截至
      95年12月15日止，尚積欠本金199,268元。
    現金卡：92年1月提領3萬元，93年3月提領12,000元，93
      年4月提領3,000元，94年7月提領49,000元，94年2月提領
      23,000元，94年6月提領3,000元，94年7月提領3,000元，
      截至94年10月25日止，尚積欠本金69,873元。
（４）玉山銀行信用卡：93年1月預借現金2萬元，94年1月預借2
      萬元，94年4月預借6萬元，94年8月預借4萬元，94年9預
      借24,000元，94年10月預借1萬元，截至99年4月24日止，
      尚積欠本金199,358元。
（５）聯邦銀行信用卡：92年8月預借現金2萬元，92年9月預借
      現金15,000元、於金緻品實業有限公司消費12,500元、申
      辦通信預支圓夢金15萬元（分期20期），92年12月預借現
      金2萬元，93年1月預借2萬元，93年2月預借2萬元，93年3
      月預借2萬元，93年4月預借2萬元，93年5月預借2萬元，9
      3年1月申辦通信預支好好睡電話行銷19萬元（分20期），
      93年12月預借4萬元，94年1月預借11萬元，94年4月預借2
      萬元，截至99年5月15日止，尚積欠本金380,922元。
（６）安泰銀行信用貸款：93年4月申請代償中國信託銀行、大
      眾銀行、萬泰銀行、日盛銀行、玉山銀行、第一銀行、富
      邦銀行、中聯信託、台新銀行、聯邦銀行、遠東銀行、兆
      豐銀行債務總額100萬元，截至95年9月21日止，尚積欠92
      0,110元。
（７）台北富邦銀行信用卡：主要以預借現金為主，93年11月預
      借1萬元，93年12月預借3萬元，94年1月預借1萬元，94年
      4月預借4萬元，94年7、8、9月各預借1萬元，94年9月預
      借47,000元，94年10月預借8,000元，目前尚積欠本金216
      ,084元。
（８）第一銀行信用卡：主要以預借現金為主，92年9月預借1萬
      元，92年10月預借1萬元，92年11月預借4萬元，92年12月
      預借2萬元，93年1月預借1萬元並於劍湖山世界消費9,408
      元，93年8月預借2萬元，93年9月預借3萬元，93年12月預
      借2萬元，94年1月預借4萬元，94年3月預借2萬元，94年4
      月預借2萬元，94年7月預借5萬元，94年9月預借7,000元
      ，94年10月預借65,000元，截至95年3月27日止，尚積欠
      本金251,225元。
（９）台新銀行：
    信用卡：92年7月預借1萬元，92年8月預借35,000元，92
      年10月預借4萬元，92年11月預借3萬元，93年預借18萬元
      ，93年9月於盈盈物理美容護膚消費5,040元，94年1月預
      借2萬元，94年6月預借4萬元，94年7月預借2萬元，截至9
      5年12月27日止，尚積欠本金162,737元。
    現金卡：94年5月提領6萬元，94年6月提領14萬元，截至
      95年10月28日止，尚積欠本金197,106元。
（10.）萬泰銀行：
    現金卡：93年8月提領44,000元，94年3月提領6,000元，
      94年7月提領3,000元，94年10月提領2,000元，截至94年
      11月22日止，尚積欠本金49,832元。
    信用卡：93年9月預借2萬元並於盈盈物理美容護膚消費8,
      400元，94年1月預借2萬元並於鈺珊珠寶銀樓消費3,600元
      ，94年5月於華信航空消費6,178元，94年9月預借12,000
      元，94年10月於四季香農產品消費2萬元，截至96年1月20
      日止，尚積欠本金98,636元。
（11.）大眾銀行現金卡：91年10月提領4萬元，92年11月提領2萬
      元，93年6月提領3萬元，93年7月提領2萬元，93年10月提
      領7,000元，93年11月提領4萬元，截至95年4月27日止，
      尚積欠本金109,704元。
（三）本院審視債務人積欠債務主因係於92年至94年間持續使用
      信用卡消費，並以現金卡及申辦信用貸款方式借款致債務
      累加，終致無法清償。本院於100年3月17日函請債務人於
      文到7日內說明（１）債務人及配偶92年至94年間從事何
      工作？每月薪資若干元？並提供資料證明，（２）債務人
      92年至94年間每月生活必要支出項目（含債務人生活費及
      子女扶養支出、房屋貸款）、金額為何？（３）債務人以
      現金卡、信用卡及個人信用借款方式向債權金融機構借貸
      之金錢，其用途為何？是否用以供生活上所必要支出？請
      簡要說明，並提供相關證明，（４）債務人曾於航空公司
      、鈺珊珠寶銀樓、金緻品實業有限公司、劍湖山世界、四
      季香農產品、盈盈物理美容護膚等場所為消費行為，請說
      明上開消費內容是否為生活所必需等情，債務人已於100
      年3月18日收受上開函文，惟迄今仍未具狀向本院提出說
      明。債務人既不願如實說明92年至94年間收入、支出情形
      及其使用信用卡消費並以現金卡及申辦信用貸款之借款用
      途，依上開消費（94年10月於鈺珊珠寶消費38,248元、92
      年9月於金緻品實業有限公司消費12,500元、94年10月於
      四季香農產品消費2萬元、93年9月於盈盈物理美容護膚消
      費5,040元、8,400元，應屬非通常生活所需之奢侈性、浪
      費性之消費）及借貸情形，堪信債權人主張債務人係因浪
      費、賭博或其他投機行為，致負擔過重之債務，而生開始
      清算之原因為真實。
三、綜上所述，債務人確因浪費、賭博或其他投機行為，致負擔
    過重之債務，而生開始清算之原因，且經本院依職權函詢債
    權人結果，債權人兆豐銀行、遠東銀行、中國信託銀行、玉
    山銀行、聯邦銀行、安泰銀行、台北富邦銀行、第一銀行、
    台新銀行、萬泰銀行、大眾銀行、日盛銀行均表明不同意債
    務人免責，有兆豐銀行、遠東銀行、中國信託銀行、玉山銀
    行、聯邦銀行、安泰銀行、台北富邦銀行、第一銀行、台新
    銀行、萬泰銀行、大眾銀行、日盛銀行之陳報狀各1份附卷
    可參，則依消債條例第134條之規定，債務人應不予免責，
    爰裁定如主文。
中    華    民    國   100    年    4     月    8     日
                  民事第二庭    法  官  蘇正賢
以上正本係照原本作成。
如對本裁定抗告，應於收受裁定正本送達後10日內向本院提出抗
告狀，並繳納抗告裁判費新台幣1,000元整。
中    華    民    國   100    年    4     月    8     日
                                書記官  陳美萍